臺灣高雄地方法院民事判決　　　　　　　110年度訴字第646號
原　　　告　邱○○　
訴訟代理人　鄧啟宏律師
被　　　告　甲○○　
訴訟代理人　吳珮瑜律師
被　　　告　乙○○　
訴訟代理人　沈怡均律師
上列當事人間請求損害賠償事件，本院於民國110 年10月25日言
詞辯論終結，判決如下：
    主      文
被告甲○○應給付原告新臺幣參拾伍萬元，及自民國一百一十年
四月十五日起至清償日止，按週年利率百分之五計算之利息。
原告其餘之訴駁回。
訴訟費用新臺幣貳萬零捌佰元由被告甲○○負擔百分之十八，餘
由原告負擔。
本判決第一項得假執行。但被告甲○○以新臺幣參拾伍萬元為原
告預供擔保，得免為假執行。
原告其餘假執行之聲請駁回。
    事實及理由
一、原告主張：原告與被告甲○○前為夫妻，婚姻生活融洽幸福
    ，嗣因甲○○無意生子，遂於民國107 年4 月27日兩願離婚
    。詎原告於108 年2 月間獲悉甲○○之長男蔡○恩（107 年
    11月出生，具體年籍資料詳卷）對原告提起否認推定生父之
    訴（即臺灣高雄少年及家事法院108 年度親字第24號，下稱
    系爭親子事件），始知甲○○於與原告婚姻存續期間即與被
    告乙○○交往，並於107 年間懷孕、於同年11月產下乙○○
    之子蔡○恩。而乙○○為現任高雄市市議員，經歷豐富，對
    於一般人情交往及人情事理均當知之甚詳，且原告與甲○○
    於婚姻關係存續中雖分隔兩地，仍會於每周周末至高雄與甲
    ○○相聚，則乙○○與甲○○於原告與甲○○婚姻關係存續
    中顯不可能於周末兩日約會交往，依乙○○如此豐富之經歷
    觀之，焉有可能不察覺顯有蹊蹺之處；況乙○○與甲○○交
    往期間，竟不問甲○○是否為有夫之婦，即逕與甲○○交往
    並發生性關係而產下一子，應認乙○○就此一未查證之情顯
    具過失；另由甲○○傳送予原告之LINE訊息中以「垃圾」稱
    呼乙○○並要求乙○○負起生父養育之責，以及訴外人即甲
    ○○之姐傳送予原告之訊息稱乙○○風評不好，亦可推知甲
    ○○已明確承認乙○○係在知悉原告與甲○○存有婚姻關係
    中，與甲○○交往並發生性行為產下一子，是被告2 人所為
    顯然嚴重破壞原告婚姻生活之圓滿，侵害原告配偶權之身分
    法益且情節重大，原告自得請求被告2 人連帶賠償非財產上
    損害新臺幣（下同）200 萬元。為此，爰依民法第184 條第
    1 項前段、第185 條第1 項、第195 條第1 項及第3 項等規
    定提起本件訴訟等語。並聲明：㈠被告應連帶給付原告200
    萬元，及自起訴狀繕本送達翌日起至清償日止，按週年利率
    5 ％計算之利息；㈡願供擔保，請准宣告假執行。
二、甲○○則以：伊與原告離婚係因2 人生活習慣與價值觀本有
    落差，且因工作關係長期分居而感情淡薄，與伊有無意願生
    子無涉，故伊與原告於106 年間商談離婚事宜時已無感情存
    在，原告亦未每週都來與伊見面，而伊係於106 年年底透過
    朋友介紹認識乙○○並於106 年年底交往，伊與乙○○交往
    時未曾向乙○○表明已婚身分；又伊與原告於107 年4 月27
    日離婚時，曾就兩人婚後購買門牌號碼高雄市○○區○○○
    路00號11樓之2 房屋及其坐落土地（下稱系爭房地）達成協
    議，原係約定待系爭房地賣掉後，伊再將原告已付之200 萬
    元頭期款返還，然伊於108 年1 月向原告提起系爭親子事件
    後，原告心生不滿，因此轉而要求伊立刻返還200 萬元，伊
    雖一再表示要等系爭房屋賣掉後才有錢返還，惟在原告強烈
    要求並多次向伊表示只要伊立刻將200 萬元及原告陸續支付
    之系爭房地貸款總計33萬元返還，原告就不會再向伊追究侵
    害配偶權之損害賠償責任，伊才會不惜放棄期限利益，到處
    向親友甚至高利貸借款，自108 年6 月10日起至109 年5 月
    29日止陸續給付233 萬元（含現金2 萬元、匯款231 萬元）
    返還原告，上開233 萬元除返還原告前所繳納系爭房屋之頭
    期款及貸款外，亦包括賠償原告因伊出軌而受之精神損害，
    此情均為原告所明知，亦係應原告要求而為之，伊既已依約
    履行，原告即不應以同一事由再提起本件訴訟。此外，縱認
    伊仍應賠償原告，惟伊與乙○○之行為僅為偶發事件，2 人
    已回復普通朋友關係，偶就未成年子女教養之事聯繫，伊目
    前從事美睫美甲事業，每月收入不穩，除房屋貸款外，尚需
    扶養未成年子女，甚至需要仰賴親友接濟，是原告請求之慰
    撫金顯然過高，應予酌減等語置辯。並聲明：㈠原告之訴及
    假執行之聲請均駁回；㈡如受不利判決，願供擔保請准宣告
    免為假執行。
三、乙○○則以：伊與甲○○認識並交往時，非屬非常緊密之親
    密關係，平常都約週一至週六甲○○關店後之時間見面，有
    時伊會詢問是否要於週日見面，然甲○○表示週末需要休息
    、不宜見面，甲○○之日常生活實與一般單身女甲○○亦未
    告知與原告正處於婚姻關係中，伊始在完全不知情之情況下
    與甲○○進一步交往並生下2 人之子，直至甲○○於108 年
    間向法院提出系爭親子事件訴訟後，伊才得知甲○○在107
    年4 月27日前竟與原告有婚姻關係，僅係因感情不睦而長期
    分居兩地，伊亦不再與甲○○往來，若伊知悉甲○○與原告
    正處於婚姻關係當中，斷不可能與甲○○交往，而伊既係在
    完全不知甲○○為原告配偶之情況下與甲○○交往，伊當無
    任何侵害原告配偶權之故意或過失等語置辯，並聲明：㈠原
    告之訴及假執行之聲請均駁回；㈡如受不利判決，願供擔保
    請准宣告免為假執行。
四、本院得心證之理由：
  ㈠按因故意或過失，不法侵害他人之權利者，負損害賠償責任
    ；不法侵害他人之身體、健康、名譽、自由、信用、隱私、
    貞操，或不法侵害其他人格法益而情節重大者，被害人雖非
    財產上之損害，亦得請求賠償相當之金額；前2 項規定，於
    不法侵害他人基於父、母、子、女或配偶關係之身分法益而
    情節重大者，準用之，民法第184 條第1 項前段、第195 條
    第1 項前段及第3 項分別定有明文。又婚姻係以夫妻之共同
    生活為目的，配偶應互相協力保持其共同生活之圓滿安全及
    幸福，而夫妻互守誠實，係為確保其共同生活之圓滿安全及
    幸福之必要條件，故應解為配偶因婚姻契約而互負誠實之義
    務，配偶之一方行為不誠實，破壞共同生活之圓滿安全及幸
    福者，即為違反因婚姻契約之義務而侵害他方之權利（最高
    法院55年台上字第2053號裁判意旨參照）。是若夫妻之一方
    違反婚姻之誠實義務，與婚姻外之第三人發生性行為或其他
    親密行為，致破壞夫妻共同生活之圓滿幸福者，則該等行為
    人（含配偶之一方及婚姻外之第三人），即係共同侵害婚姻
    關係存續中之他方配偶基於配偶關係之身分法益，而屬情節
    重大，受害配偶自得依前揭規定，請求非財產上之損害賠償
    。次按當事人主張有利於己之事實者，就其事實有舉證之責
    任，民事訴訟法第277 條前段規定甚明，而侵權行為之成立
    ，須行為人因故意過失不法侵害他人權利，亦即行為人須具
    備歸責性、違法性，並不法行為與損害間有因果關係，始能
    成立，主張侵權行為損害賠償請求權之人，對於侵權行為之
    成立要件即負舉證責任。
  ㈡經查，原告與甲○○於102 年12月20日結婚、於107 年4 月
    27日兩願離婚，而甲○○之子蔡○恩於107 年11月出生，甲
    ○○為蔡○恩之法定代理人，曾代理蔡○恩提出否認推定生
    父之訴，亦即蔡○恩受胎期間雖依民法第1062條推定為原告
    與甲○○之子，然蔡○恩實非自原告受胎所生，且甲○○於
    系爭親子事件所提出之博微生物科技股份有限公司DNA 基因
    圖譜型別分析報告所顯示，乙○○與蔡○恩之檢體，其相對
    應之各DNA 型別均無不符，不排除一親等直系親緣關係之機
    率為99.00000000 ％，嗣經系爭親子事件判決確認蔡○恩非
    其生母甲○○自原告受胎所生之婚生子女確定，另蔡○恩之
    父亦已登記為乙○○，是蔡○恩確為甲○○與乙○○於甲○
    ○與原告婚姻關係存續期間發生性行為後所生之子等事實，
    業據兩造不爭執在卷（見本院訴字卷第140 至141 頁），並
    有戶籍資料附卷可稽（見本院審訴卷第51、53、69頁），復
    經本院依職權調取系爭親子事件卷宗核閱無訛，上開事實均
    堪認為真實。另甲○○、乙○○自承自106 年年底交往迄至
    108 年提起系爭親子事件時止等語在卷（見本院訴字卷第14
    1 、166 頁），是甲○○在明知自己與原告仍存有婚姻關係
    之情形下，仍與乙○○交往並發生性行為後生下一子，其所
    為確足以動搖與原告間夫妻共同生活圓滿幸福，致原告基於
    配偶之身分法益受到侵害且情節重大，揆諸前開說明，原告
    依民法第195 條第1 項前段及第3 項規定，請求甲○○賠償
    其所受非財產上之損害，即屬有據。至甲○○雖抗辯：伊與
    原告曾就系爭房地達成協議，只要伊將200 萬元及原告陸續
    支付之系爭房地貸款總計33萬元返還，原告就不會再向伊追
    究侵害配偶權之損害賠償責任云云，揆諸前揭規定，甲○○
    就此有利於己之事實有舉證之責，然甲○○僅提出其銀行帳
    戶交易明細、給付貸款之明細表（見本院審訴卷第85至121
    頁），而上開資料至多僅能證明貸款繳納之相關事實與金額
    ，無從佐證其與原告間就其侵害配偶權之損害賠償責任曾達
    成和解或原告曾應允不再追究乙事；又甲○○另稱由其與原
    告之對話紀錄即原告提出之原證4 （見本院訴字卷第63至10
    5 頁；甲○○之抗辯則見本院訴字卷第147 頁），原告曾表
    示「我現在不知道你怎麼面對我，我只希望房子盡快賣出去
    ，就是對我最大的回報了」即可見端倪云云，惟觀之原證4
    之對話紀錄中，僅見甲○○稱會將系爭房地賣掉還款及相關
    還款事宜等語，原告從未提及甲○○返還200 餘萬元後即不
    再追究甲○○侵害配偶權之任何言詞內容，由此仍不能證明
    甲○○前揭抗辯為真；況甲○○先稱上開協議係在系爭親子
    事件提起後，而系爭親子事件起訴時間係於108 年1 月，然
    甲○○嗣於110 年8 月30日言詞辯論卻稱約定均在LINE對話
    紀錄中，請求命原告提出106 年至107 年4 月27日間之對話
    紀錄（見本院訴字卷第142 頁），顯然對於協議時間前後所
    述矛盾，更難採信；除此之外，甲○○即未能再行提出其他
    證據以實其說，自難為其有利之認定。而甲○○雖另請求命
    原告提出其與原告間完整之對話紀錄云云，然審諸就此負有
    舉證責任者乃甲○○，並非原告，且甲○○既為對話之一方
    ，無所謂證據偏在原告方之情形，自仍應由甲○○加以舉證
    方符舉證規則，是此部分請求尚難准許，併予敘明。
  ㈢針對乙○○部分，乙○○否認有侵害原告基於配偶之身分法
    益之故意或過失，辯稱不知甲○○已婚云云，揆諸前揭規定
    及說明，即應由原告就乙○○有侵權行為之故意或過失負舉
    證之責。然而，甲○○稱其與乙○○交往時未曾向乙○○表
    明已婚身分，核與乙○○所述一致，則在甲○○刻意隱瞞之
    下，乙○○是否明知甲○○為有夫之婦，即屬有疑；又原告
    雖提出原告與甲○○之對話紀錄、原告與訴外人即甲○○之
    姐對話紀錄、甲○○與其姐之對話紀錄（見本院訴字卷第10
    7 至133 頁），且對話紀錄中亦可見甲○○曾以「垃圾」乙
    語稱呼乙○○，甲○○之姐表示「○○說他都很忙，沒在管
    」、「那男的風評也不好」等語，惟甲○○以「垃圾」稱呼
    乙○○或甲○○之姐表示乙○○風評不好等語，並不表示乙
    ○○在與甲○○交往時即知悉甲○○與原告間有婚姻關係存
    在，此係屬二事，不存在得以直接推認之當然之理，原告主
    張顯然與對話內容不符，推論亦過於跳躍，無從採認；除此
    之外，原告即未能再行提出其他證據證明乙○○明知甲○○
    有婚姻關係中仍與之交往並發生性行為產下一子，自難認乙
    ○○有侵害原告基於配偶之身分法益之故意。而原告另主張
    乙○○為市議員，對於一般人情交往及人情事理均當知之甚
    詳，且原告與甲○○於婚姻關係存續中雖分隔兩地，仍會於
    每周周末至高雄與甲○○相聚，乙○○不可能不察覺此情，
    況乙○○不問甲○○是否為有夫之婦，即逕與甲○○交往並
    發生性關係而產下一子，應認乙○○就此一未查證之情顯具
    過失云云，亦即係以常情推論並主張乙○○有查證義務而對
    侵害原告基於配偶之身分法益具有過失，惟男女交往並非意
    味著喪失自己之工作或生活圈，因工作或生活型態不同以致
    不能每日或每週末約會，亦屬可能，自不能單純以不能每週
    末都約會就認為此情有異或對方可能係已婚身分，進而認定
    若不能察覺蹊蹺之人即屬有過失，況原告嗣後經本院詢問是
    否在與甲○○婚姻關係存續期間，每週末均會至高雄與甲○
    ○相聚時，卻改稱：不是每週，大部分週末都來等語在卷（
    見本院訴字卷第166 頁），顯然原告並非「每週末」皆至高
    雄與甲○○相聚，究竟頻率如何亦未見相關舉證，自難因此
    即認乙○○未察覺有何過失之情。其次，關於查證義務部分
    ，審諸一般男女交往份際本因人而異，不可一概而論，原告
    所稱之查證義務至多僅能審視是否為社會通念，尚非法定義
    務，再觀之現今社會，除非有特殊情事，否則鮮少會有人在
    決定是否交往前就先要求檢查對方身分證件以確認對方是否
    已婚，尤其兩人既然尚未交往，即表示並未親密到可以信任
    之程度，在此情形下就先要求查證對方婚姻狀態或查看對方
    身分證件，不僅不符社會常情，更可能阻斷彼此交往之可能
    性，以法律或法院判決設置這樣的行為準則，權衡行為自由
    與配偶身分法益間之利益衡平，實難認合理；因此，本判決
    認為，除非已有證據明顯顯示對方可能為已婚之人（當然，
    此證據要由主張之人加以舉證），否則難認有所謂查證義務
    存在，以本件而言，原告並未舉證證明在被告2 人交往前或
    交往期間，有何明顯證據顯示甲○○可能為已婚之人而乙○
    ○竟未查證之情，自難為原告有利之認定。
  ㈣原告得請求非財產上損害金額為若干？
    按慰撫金之賠償須以人格權遭遇侵害，使精神上受有痛苦為
    必要，其核給之標準固與財產上損害之計算不同，然非不可
    斟酌雙方身分資力與加害程度，及其他各種情形核定相當之
    數額（最高法院51年度台上字第223 號判決意旨參照）。經
    查，甲○○明知自己為有配偶之人仍與乙○○交往並發生性
    行為後產下一子，堪認甲○○確有侵害原告因配偶關係所生
    之身分法益且情節重大，對原告精神自有相當打擊並致原告
    受有精神上之痛苦，是原告依民法第184 條第1 項前段、第
    195 條第3 項及第1 項前段規定，請求甲○○賠償其所受非
    財產上之損害，係屬有據，業經認定如前，而本院審酌原告
    與甲○○陳報之學歷、職業、收入及106 至109 年之財產所
    得資料（見本院審訴卷第79至81頁，本院訴字卷第143 、16
    1 、167 至168 頁，另見本院審訴卷及訴字卷末存置袋內之
    稅務電子閘門財產所得調件明細表；本判決認為以上為保護
    當事人個人資料，並考量不應因為訴訟權之正當行使，反讓
    自己之個人資料公開讓大眾知悉，故不於判決內明示揭露，
    惟均已於言詞辯論時告以兩造要旨，經兩造確認在卷），並
    考量甲○○之行為危及其與原告間之婚姻與家庭生活圓滿幸
    福，復斟酌原告因此所遭受精神上痛苦之程度、兩造其餘身
    分、社會地位、經濟狀況、前開侵權行為態樣等一切情狀，
    認原告請求精神慰撫金之數額以35萬元為適當，逾此數額之
    請求，即難准許。
五、綜上所述，原告依民法第184 條第1 項前段、第195 條第1
    項及第3 項規定，請求甲○○給付35萬元，及自起訴狀繕本
    送達翌日即110 年4 月15日（見本院審訴卷第63頁送達證書
    ）起至清償日止，按週年利率5 ％計算之利息，為有理由，
    應予准許，逾此範圍請求，為無理由，不應准許，應予駁回
    。又本判決第1 項所命甲○○給付之金額未逾50萬元，依民
    事訴訟法第389 條第1 項第5 款規定，應依職權宣告假執行
    ，而此部分雖經原告陳明願供擔保請准宣告假執行，惟其聲
    請不過促請法院職權發動，故就原告勝訴部分即無再由原告
    聲請供擔保宣告假執行之必要；另甲○○陳明願供擔保請准
    宣告免為假執行，核無不合，爰依同法第392 條第2 項規定
    ，酌定相當之擔保金額，予以准許。至原告敗訴部分，其假
    執行之聲請因訴之駁回而失所附麗，應併予駁回。
六、末按各當事人一部勝訴、一部敗訴者，其訴訟費用，由法院
    酌量情形，命兩造以比例分擔或命一造負擔，或命兩造各自
    負擔其支出之訴訟費用；法院為終局判決時，應依職權為訴
    訟費用之裁判，民事訴訟法第79條、第87條第1 項分別定有
    明文。經核本件訴訟費用額為20,800元（即第一審裁判費）
    ，而原告請求為一部有理由、一部無理由，本院審酌原告起
    訴請求之金額與其經駁回部分金額之比例及利害關係，認訴
    訟費用由甲○○負擔18％，其餘訴訟費用由原告負擔為適當
    ，爰確定訴訟費用之負擔如主文第3 項所示。
七、本件事證已臻明確，兩造其餘攻擊防禦方法，經本院審酌後
    認均不足以影響判決之結果，爰不另贅論，附此敘明。
八、據上論結，本件原告之訴一部為有理由、一部為無理由，依
    民事訴訟法第79條、第87條第1 項、第389 條第1 項第5 款
    、第392 條第2 項，判決如主文。
中    華    民    國   110    年    11    月    19    日
                   民事第四庭   法  官  王宗羿
以上正本係照原本作成。
如對本判決上訴，須於判決送達後20日內向本院提出上訴狀。如
委任律師提起上訴者，應一併繳納上訴審裁判費。
中    華    民    國   110    年    11    月    22    日
                                書記官  劉容辰